【裁判字號】    98,交訴緝,1
【裁判日期】    990126
【裁判案由】    公共危險
【裁判全文】
臺灣彰化地方法院刑事判決             98年度交訴緝字第1號
公  訴  人  臺灣彰化地方法院檢察署檢察官
被      告  乙○○
上列被告因公共危險案件，經檢察官提起公訴（97年度偵字第91
91號），本院判決如下：
    主  文
乙○○駕駛動力交通工具肇事，致人死傷而逃逸，累犯，處有期
徒刑壹年。
    犯罪事實
一、乙○○前於民國85年間因違反肅清煙毒條例等案件，經本院
    於86年8 月9 日以85年度重訴字第15號判決，判處應執行有
    期徒刑3 年6 月；並經臺灣高等法院臺中分院駁回上訴確定
    ；經入監執行後假釋出監，於92年3 月17日假釋期滿未經撤
    銷假釋，以執行完畢論。嗣於96年10月31日夜間8 時40分許
    ，乙○○駕駛其女友常伊凡（已經檢察官為不起訴處分）所
    有車牌號碼X7—1722號自用小客車沿彰化縣秀水鄉○○路由
    東往西方向行駛，途經番花路與安南巷之交岔路口，本應注
    意車前狀況，隨時採取必要之安全措施，且應注意車輛行經
    無號誌之交岔路口時，應減速慢行，作隨時停車之準備，而
    依當時情況天候、路況並無不能注意之情事，竟疏未注意，
    貿然高速通過該路口，且逆向駛入對向車道，適有行人甲○○手抱其孫林明鋒在對向路邊行走，被告駕駛之自用小客車
    車頭因而撞及甲○○、林明鋒，致甲○○、林明鋒跌落路旁
    水溝內，甲○○因而受有肱骨閉鎖性骨折及骨盆閉鎖性骨折
    、損傷後之蜘蛛網膜下出血、後腹膜之損傷及胸壁挫傷等傷
    害; 林明鋒則受有胸腹挫傷、頭部外傷、顱內出血等傷害，
    雖經送醫急救，仍於抵院前死亡，乙○○所駕駛之車輛則衝
    入路旁田內，撞擊田邊之磚牆後停下（乙○○所涉過失致死
    、過失傷害罪，業經臺灣高等法院臺中分院以97年度交上易
    字第1534號判決判處有期徒刑1 年6 月確定）。乙○○駕車
    肇事後，明知自己撞倒行人，竟未設法施以救護，反萌生逃
    逸之念，於救護車抵達現場後，自行搭上救護車，並向駕駛
    救護車之消防隊員丙○○謊稱：伊駕車出車禍，車上沒有其
    他乘客，也沒有撞到其他人等語，且不願告知救護車駕駛其
    真實姓名，以圖搭乘救護車逃逸，致丙○○搭載乙○○駛離
    肇事現場約150 公尺遠，惟經丙○○查覺有異，乃再調頭返
    回肇事現場，始察覺甲○○、林明鋒祖孫2 人受傷跌落水溝
    ，並將乙○○交由彰化縣警察局鹿港分局秀水分駐所警員郭
    廷鍇處理，而得悉上情。
二、案經被害人甲○○訴由臺灣彰化地方法院檢察署檢察官偵查
    起訴。
    理  由
一、本件所引證據，公訴人、被告均不爭執證據能力，亦無違法
    取得或其他不得做為證據之事由，均有證據能力，合先敘明
    。
二、訊據被告固坦認曾於前揭時地駕駛該車衝入路邊田內之事實
    ，然矢口否認有何肇事逃逸犯行，辯稱：發生車禍後，伊不
    知道有撞到人，是救護車來時問伊有無撞到人，伊聽到有人
    在水溝裡呼叫，才知道有衝撞到人，可能是車尾擦撞到的云
    云。惟查：
  (一)被告於前揭時地駕車發生車禍等情，為被告所自承，且有彰
    化縣警察局鹿港分局道路交通事故現場圖、道路交通事故調
    查報告表、現場勘察報告、被告於96年10月31日之財團法人
    彰化基督教醫院急診病歷各1 份及現場照片14張附卷可按（
    見臺灣彰化地方法院檢察署96年度相字第780 號卷宗第3 頁
    至第17頁），又告訴人甲○○因本次車禍受有頭部外傷併蜘
    蛛膜下出血、肺挫傷、第12左肋骨骨折併呼吸衰竭、左恥、
    髂骨骨折併後腹腔出血、左肱骨骨折、左臉裂傷、前臂皮膚
    缺損等傷害；而被害人林明鋒之屍體經臺灣彰化地方法院檢
    察署檢驗員檢驗結果，發覺其胸腹部（沿乳頭下緣至腹臍部
    ）、右上臂前部20（長）*15 （寬）公分型態性擦傷、疑似
    輪胎輾壓痕跡，且因無屍斑表現，故認腹腔大量內出血，此
    有財團法人彰化基督教醫院診斷書2 紙、臺灣彰化地方法院
    檢察署96年度相字第780 號檢驗報告書、相驗屍體證明書各
    1 份在卷可證（見同上相字卷宗第24頁、第29頁、第32 頁
    至第38頁），被告駕車肇事致人死傷乙節，已足認定。
  (二)證人即彰化縣消防局秀水消防分隊隊員丙○○於本院及偵訊
    中到庭證稱：96年10月31日晚間，伊接到勤務通知後立刻駕
    車前往現場，車禍現場附近有一名路人即被告，伊詢問被告
    是否有車禍發生，被告答稱是他本人發生車禍，並說他腳在
    痛，立即坐上救護車乘客座，要求要送醫救治，當時伊目擊
    範圍內並無看到其他傷者，伊載著被告往前行時，發現附近
    田中有一輛肇事車輛，伊詢問被告姓名等基本資料，但被告
    不願告知，只說田中的肇事車輛是他駕駛的，伊再詢問被告
    車上是否還有其他乘客？有無撞到人？被告答稱：車上只有
    他一人，也沒有撞到人，但伊察覺被告神情有異，便繼續追
    問肇事車輛的車號，被告亦不願告知，當時伊駕車繼續前行
    約150 公尺，並且向被告詢問事發情況，伊覺得事情有異，
    必須下車查看，所以又將車調頭回到現場，此時警察分局的
    巡邏車輛正到達現場，之後附近住家民眾即在現場呼叫伊停
    車，說排水溝內有人的呻吟聲，伊立即前往該排水溝，才發
    現一名老人及幼童在排水溝裡，伊和附近民眾對受傷的祖孫
    施以救護時，被告也下車在現場，因為伊發覺被告有疑似肇
    事之情形，所以就把被告交給警方，並告知警方應為肇事者
    ，請他們處理，伊自82年7 月至今均從事救護車駕駛之工作
    ，但像被告這樣意識清醒卻拒絕回答基本資料者，伊從未碰
    過，所以記憶很深刻，印象中被告當時並無雙手抱胸說胸部
    疼痛等語（見臺灣彰化地方法院檢察署97年度他字第566 號
    卷宗第86頁至第87頁、本院99年1 月12日審判筆錄第3 頁至
    第7 頁）；證人即彰化縣警察局鹿港分局秀水分駐所警員郭
    廷鍇亦於偵訊中證稱：伊到現場時，救護車已經在現場，伊
    詢問消防分隊的救護人員，該消防隊員說現場只有一個人，
    而田裡有一部肇事車輛，伊依程序詢問該人姓名、年籍及肇
    事車輛是否由他駕駛，並索取該車證件，該人回答沒帶證件
    ，但有說他叫乙○○，且說車子是他開的。伊有詢問乙○○
    是否有撞到其他人，乙○○並沒有直接回答，只說他把車子
    開到田裡，後來在附近水溝內找到一對受傷的祖孫，伊馬上
    詢問乙○○是否有撞到該對祖孫，但乙○○並沒回答伊問題
    ，只表示身體不舒服要求就醫，伊怕乙○○趁機逃逸，還和
    一名傷者家屬搭救護車隨乙○○到醫院等語（見同上他字卷
    宗第104 頁至第105 頁）。而被告先於消防隊員丙○○詢問
    其姓名時，拒不回答，復隱瞞其肇事撞傷甲○○、林明鋒祖
    孫之事實，再於警員郭廷鍇詢問其是否撞傷甲○○、林明鋒
    祖孫時，一味表示其身體不舒服要求就醫，則其企圖利用搭
    乘丙○○所駕駛之救護車逃離現場之主觀意圖甚為明顯，且
    客觀上被告確已搭乘救護車逃離現場150 公尺，參以刑法第
    185 條之4 之立法意旨，即在避免肇事者棄死傷者於不顧逕
    自逃離現場，使車禍受傷者可得到救護，被告隱瞞其撞傷他
    人之事實自行搭乘救護車離去，顯然使被害人得到救護之機
    會減少，自屬肇事逃逸甚明。
  (三)被告雖辯稱其不知有無撞到人，係因自己受傷才要搭乘救護
    車去醫院云云，惟被害人2 人受傷甚重，業如前述，如被害
    人甲○○祖孫係遭告訴人車尾擦撞後自行跌落水溝內，應無
    可能造成身體如此嚴重之傷害，必係遭車輛以前車頭高速衝
    撞後始可能造成如此嚴重之傷害。且被告之車輛經彰化縣警
    察局鹿港分局勘查結果，在車輛左側（即駕駛人前方）處雨
    刷水噴出口及擋風玻璃壓條處均發現紅色纖維附著，推測極
    可能係穿著紅色衣物之被害人遭撞擊後所留下，有現場勘查
    報告在卷可稽（見同上相字卷宗第43頁），而被告自述其當
    日除磚牆外並未撞到其他紅色物體，而磚牆並非纖維所組成
    ，至多在車上留下紅色粉末，但不可能留下紅色之纖維，益
    徵被告確係駕駛車輛迎面撞上被害人2 人，故被告前揭所辯
    ，顯係卸責之詞，不足採信。
  (四)綜上所述，本件事證明確，被告犯行堪以認定。
三、核被告所為，係犯刑法第185 條之4 之肇事逃逸罪。被告利
    用不知情之丙○○駕駛救護車離開現場，為間接正犯。被告
    有如犯罪事實欄所述之科刑及執行紀錄，有臺灣高等法院被
    告前案紀錄表在卷可稽，其於執行完畢後5 年內故意再犯本
    件有期徒刑以上之罪，為累犯，應依刑法第47條第1 項之規
    定加重其刑。爰審酌被告肇事後不思救助被害人，反隱瞞被
    害人遭撞擊之事實自行搭乘救護車離去，所為實不足取，及
    其犯罪之動機、目的、手段等一切情狀，量處如主文所示之
    刑。
據上論斷，應依刑事訴訟法第299 條第1 項前段，刑法第185 條
之4 、第47條第1 項，判決如主文。
本案經檢察官賴志盛到庭執行職務。
中    華    民    國    99    年    1     月    26    日
                  刑事第五庭  審判長法  官  周淡怡
                                    法  官  蔡家瑜
                                    法  官  王奕勛
以上正本證明與原本無異。
如不服本判決應於收受判決後10日內向本院提出上訴書狀，並應
敘述具體理由；其未敘述上訴理由者，應於上訴期間屆滿後20日
內向本院補提理由書（均須按他造當事人之人數附繕本）「切勿
逕送上級法院」。
告訴人或被害人對於判決如有不服具備理由請求檢察官上訴者，
其上訴期間之計算係以檢察官收受判決正本之日期為準。
中    華    民    國    99    年    1     月    26    日
                                     書記官  戴國安
附錄本案論罪科刑法條：
中華民國刑法第185條之4
（肇事遺棄罪）
駕駛動力交通工具肇事，致人死傷而逃逸者，處 6 月以上 5 年
以下有期徒刑。

司法院資訊處製作；財團法人民間司法改革基金會備份。
